臺灣臺北地方法院行政訴訟裁定　
111年度救字第39號
聲  請  人  謝清彥    現於法務部矯正署臺東監獄執行中    
相  對  人  法務部    設臺北市○○○路0段000號
代  表  人  蔡清祥（部長）    

上列當事人間撤銷原處分事件，聲請人聲請訴訟救助，本院裁定
如下：
    主  文
聲請駁回。
聲請訴訟費用由聲請人負擔。
    理  由
一、按「當事人無資力支出訴訟費用者，行政法院應依聲請，以
    裁定准予訴訟救助。但顯無勝訴之望者，不在此限」、「（
    第1項）聲請訴訟救助，應向受訴行政法院為之。（第2項）
    無資力支出訴訟費用之事由應釋明之」行政訴訟法第101條
    、第102條第1項、第2項分別定有明文。所謂無資力，係指
    窘於生活，且缺乏經濟上之信用者（最高行政法院97年度裁
    聲字第18號判例參照）；亦即若非取給必需之生活費不能支
    出訴訟費用，且無籌措款項以支出訴訟費用之信用能力者，
    尚難謂之為無資力支出訴訟費用。而關於無資力支出訴訟費
    用之事由，應提出可使行政法院信其主張為真實且能即時調
    查之證據以釋明之，此觀依行政訴訟法第102條第2項及第17
    6條準用民事訴訟法第284條之規定自明。又所謂釋明係指讓
    法院得到大致的心證，可使法院信其主張為真實之證據而言
    。故法院調查聲請人是否無資力支出訴訟費用，專就聲請人
    提出之證據為之，如聲請人未提出證據，或依其提出之證據
    ，未能信其無資力支出訴訟費用之主張為真實，應駁回其聲
    請。
二、經查，聲請人主要提出受刑人個別處遇計畫，強調自己為精
    神疾患，並未釋明其如何窘於生活且有何缺乏經濟上信用之
    情事，復未提出其他得以即時調查，使本院信其主張為真實
    之證據，以釋明其無資力支出訴訟費用，亦未提出本院管轄
    區域內有資力之人出具保證書代之。另聲請人雖檢附財團法
    人法律扶助基金會台北分會法院或團體轉介回覆單記載審查
    決定就臺灣高等法院110年度上國更一字第4號國家賠償事件
    民事通常程序第二審准予全部扶助，以及提出最高法院109
    年度台聲字第1347號民事裁定以聲請人無資力委任訴訟代理
    人為由，依訴訟救助之規定准予聲請最高法院為之選任律師
    為提起第三審上訴之訴訟代理人，惟係屬個案認定，無拘束
    本件之效力。況且，本院向法務部矯正署綠島監獄函詢，依
    上開監獄所提供聲請人於監獄中之保管金分戶卡資料顯示，
    聲請人持續有郵寄匯票之金錢資助，足見聲請人係一向有人
    資助之情，此有法務部矯正署綠島監獄保管金分戶卡附卷可
    稽。是難認聲請人缺乏經濟上之信用，而無資力支出本案訴
    訟即本院111年簡字第141號撤銷原處分事件之裁判費用。 
    揆諸前揭規定及說明，本件聲請不應准許，應予駁回。
三、依行政訴訟法第104條、民事訴訟法第95條、第78條，裁定
    如主文。
中　　華　　民　　國　　111 　年　　8 　　月　　22　　日
　　　　　　　　  行政訴訟庭  法　官　范智達
上為正本係照原本作成。
如不服本裁定，應於送達後10日內以原裁定有違背法令為理由向
本院提出抗告狀（須按他造人數附繕本）。
中　　華　　民　　國　　111 　年　　8 　　月　　22　　日
　　　　　　　　　　　　　    書記官　蔡凱如